【裁判字號】    98,審易,445
【裁判日期】    980831
【裁判案由】    違反毒品危害防制條例
【裁判全文】
臺灣新竹地方法院刑事判決             98年度審易字第445號
公  訴  人  臺灣新竹地方法院檢察署檢察官
被      告  甲○○
上列被告因違反毒品危害防制條例案件，經檢察官提起公訴（98
年度偵字第5377號）後，經被告於本院準備程序中，就被訴事實
為有罪之陳述，經告知被告簡式審判程序之旨，並聽取檢察官、
被告之意見後，經本院進行簡式審判程序，本院判決如下：
    主  文
甲○○犯持有第一級毒品罪，處有期徒刑貳月；如易科罰金，以
新臺幣壹仟元折算壹日。扣案之第一級毒品海洛因壹包（送驗淨
重零點零捌伍零公克，驗餘淨重零點零柒伍公克）沒收銷燬之
。
    犯罪事實
一、甲○○明知海洛因係具成癮性、濫用性及對社會危害性，為
    毒品危害防制條例第2條第2項所規範之第一級毒品，不得非
    法製造、運輸、販賣、轉讓或持有，竟仍基於持有第一級毒
    品海洛因之犯意，自民國95年間某日起，收受由真實姓名年
    籍不詳之友人所交付之第一級毒品海洛因1包（送驗淨重0.0
    850 公克，驗餘淨重0.0735公克），非經許可而持有之。嗣
    於98年1 月30日中午12時20分，為警經甲○○同意後，搜索
    甲○○位在新竹市○○區○○里○○鄰○○路24號3 樓房間而
    查獲，並扣得前開第一級毒品海洛因1包及夾鏈袋1包，始查
    悉上情。
二、案經新竹市警察局第三分局報告臺灣新竹地方法院檢察署檢
    察官偵查起訴。
    理    由
一、程序部分：
    按除被告所犯為死刑、無期徒刑、最輕本刑為3 年以上有期
    徒刑之罪或高等法院管轄第一審案件者外，於前條第1 項程
    序進行中，被告先就被訴事實為有罪之陳述時，審判長得告
    知被告簡式審判程序之旨，並聽取當事人、代理人、辯護人
    及輔佐人之意見後，裁定進行簡式審判程序，刑事訴訟法第
    273條之1第1 項定有明文。本件被告甲○○所犯係死刑、無
    期徒刑、最輕本刑為3 年以上有期徒刑以外之罪，其於準備
    程序中就被訴事實為有罪之陳述，經告知簡式審判程序之旨
    ，並聽取公訴人及被告甲○○之意見後，本院認為適宜進行
    簡式審判程序，合先敘明。
二、認定被告甲○○犯行所憑之各項證據：
    訊據被告甲○○對於其持有第一級毒品海洛因之犯行，於本
    院準備程序、簡式審判程序時均坦承不諱（見本院98年度審
    易字第445號刑事卷第13頁背面、第16頁）。此外復有：
（一）證人即員警邱治源、覃陽民、陸世雄等人於偵查中之證述
      （見98年度毒偵字第252 號偵查卷第40至43、49、50頁）
      ：證明警員邱治源、覃陽民、陸世雄等3 人經被告甲○○
      同意後，於98年1 月30日中午12時許至被告甲○○住處房
      間執行搜索，並由證人覃陽民自房間內之冷氣遙控器中查
      獲第一級毒品海洛因1包之事實。
（二）扣案之第一級毒品海洛因1 包（保管字號：98年度白保管
      字第82號，扣押物品清單見上開偵查卷第32頁）。
（三）行政院衛生署草屯療養院98年2月10日草療鑑字第0980200
      072號鑑定書1紙（見上開偵查卷第34頁）。其鑑定結果略
      為：送鑑之檢體（編號：B0000000 )以化學呈色法、氣相
      層析質譜法（GC/ MS）檢出海洛因成分，送驗淨重0.0850
      公克，驗餘淨重0.0735公克等情。
（四）臺灣檢驗科技股份有限公司98年2 月18日濫用藥物檢驗報
      告暨新竹市警察局毒品犯罪嫌疑人尿液採驗作業管制紀錄
      影本各1 份（見上開偵查卷第29、30頁）在卷可稽：對於
      被告甲○○於98年1月30日下午1時53分許在新竹市警察局
      第三分局偵查隊內所親採之尿液（編號：C- 047），經送
      臺灣檢驗科技股份有限公司以氣相層析質譜儀法（GC/ MS
      ）檢驗結果，均呈鴉片類、安非他命類陰性反應，堪認被
      告甲○○於98年1月30日下午1時53分採尿回溯前26小時內
      、96小時內，應無施用第一級海洛因、第二級毒品甲基安
      非他命等犯行。
（五）新竹市警察局第三分局搜索筆錄、搜索經過及結果陳報書
      、扣押物品目錄表、員警偵查報告各1份、查獲照片8張等
      在卷可參（見上開偵查卷第12至16、18、19頁）：佐證被
      告甲○○持有本件扣案毒品之事實。
（六）綜上，本件事證明確，被告甲○○犯行堪以認定，應依法
      論科。
三、論罪科刑；
（一）論罪：按「持有」為即成犯，其持有之繼續為行為之繼續
      而非狀態之繼續，故一經持有其犯罪即告成立，但須繼續
      至持有行為終了時犯罪才算完結（最高法院88年度臺上字
      第2968號、88年度臺抗字第168號等判決意旨可資參照）
      。又海洛因係屬毒品危害防制條例第2條第2項第1 款所列
      之第一級毒品，未經許可，不得非法持有。是核被告甲○
      ○所為，係違反毒品危害防制條例第11條第1 項之持有第
      一級毒品罪。另毒品危害防制條例雖於98年5 月20日修正
      公布，然第11條第1項規定未經修正，同條固增訂第3項持
      有第一級毒品純質淨重10公克以上者，處1 年以上7 年以
      下有期徒刑，惟被告甲○○本件所持有之第一級毒品海洛
      因1 包（送驗淨重0.0850公克，驗餘淨重0.0735公克），
      顯非逾上開加重標準，自無庸比較新舊法，併此敘明。
（二）量刑：爰審酌被告甲○○曾有妨害自由、妨害兵役治罪條
      例等刑事前案前科，有臺灣高等法院被告前案紀錄表1 份
      在卷可憑，雖不構成累犯，然足徵其素行非佳，竟仍不知
      警惕，非法持有第一級毒品，無視國家對於杜絕毒品犯罪
      之禁令，惟其犯罪之動機、目的單純，持有之數量非鉅，
      及犯罪手段平和，亦未因此而危害他人，所生損害非大，
      再考之其於犯後終能坦承犯行，態度尚可等一切情狀，量
      處如主文所示之刑，併諭知易科罰金之折算標準，以示懲
      儆。
（三）沒收銷燬及不予沒收之說明：至扣案之第一級毒品海洛因
      1 包（經送驗後，檢出海洛因成分，送驗淨重0.0850公克
      ，驗餘淨重0.0735公克，詳參上揭行政院衛生署草屯療養
      院98年2 月10日草療鑑字第0980200072號鑑定書），屬毒
      品危害防制條例第2條第2項第1 款之第一級毒品，係違禁
      物，爰依毒品危害防制條例第18條第1 項前段之規定諭知
      沒收銷燬；至驗罄部分，已失其違禁物之性質，爰不另為
      沒收銷燬之諭知。另同時地所起出之夾鏈袋1 包，則與被
      告甲○○本件犯行無涉，爰不另為沒收之宣告，附此敘明
      。
據上論斷，應依刑事訴訟法第273條之1第1 項、第299條第1項前
段，毒品危害防制條例第11條第1項、第18條第1項前段，刑法第
11條、第41條第1項前段，判決如主文。
本案經檢察官王唯怡到庭執行職務。
中    華    民    國    98    年    8     月    31    日
                  刑事第九庭  法  官  劉兆菊
以上正本證明與原本無異。
如不服本判決應於收受本判決後10日內向本院提出上訴書狀，上
訴書狀應敘述具體理由。上訴書狀未敘述上訴理由者，應於上訴
期間屆滿後20日內補提理由書狀於本院「切勿逕送上級法院」。
                              書記官  林兆嘉
中    華    民    國    98    年    8     月    31    日
附錄本案論罪科刑法條：
毒品危害防制條例第11條第1項
持有第一級毒品者，處3年以下有期徒刑、拘役或新臺幣5萬元以
下罰金。


司法院資訊處製作；財團法人民間司法改革基金會備份。
